【裁判字號】    95,台上,6029
【裁判日期】    951108
【裁判案由】    違反毒品危害防制條例
【裁判全文】
最高法院刑事判決            九十五年度台上字第六０二九號
上  訴  人  甲○○
            乙○○
上列上訴人等因違反毒品危害防制條例案件，不服台灣高等法院
台中分院中華民國九十五年七月十九日第二審判決（九十五年度
上重訴字第三二號，起訴案號：台灣彰化地方法院檢察署九十四
年度偵字第七六四七號），提起上訴，本院判決如下：
    主  文
原判決撤銷，發回台灣高等法院台中分院。
    理  由
本件原判決認定上訴人甲○○、乙○○與黃義弦、劉泓杰（另案
偵辦）均明知海洛因、安非他命為毒品危害防制條例第二條第二
項第一、二款所列管之第一級毒品、第二級毒品，不得非法販賣
，竟共同分別基於販賣第一級毒品海洛因、第二級毒品安非他命
以營利之概括犯意聯絡，先由甲○○、乙○○自民國九十四年四
月某日起至同年九月二十八日甲○○入監執行前某日止，分別在
彰化縣彰化市或花壇鄉內某處，以第一級毒品海洛因一錢（三．
七五公克）新臺幣（下同）一萬八千元、第二級毒品安非他命一
錢三千元之價格，先後向綽號各為「宇宙」、「小梁」、「阿文
」等成年男子販入第一級毒品海洛因、第二級毒品安非他命多次
。甲○○、乙○○再將販入之第一級毒品海洛因與葡萄糖以一比
一之比例混合後，待欲購買毒品者，撥打甲○○、乙○○所持用
之行動電話與其等二人聯繫，議妥購買毒品之種類、數量、金額
、時間、地點後，其等二人即按約定數量，將第一級毒品海洛因
、第二級毒品安非他命分裝在夾鏈袋內，由甲○○、乙○○親自
或囑由黃義弦、劉泓杰攜帶至約定地點，交付予購買毒品者，並
向購買毒品者收取價金。甲○○、乙○○、黃義弦、劉泓杰即以
上開方式，於原判決附表壹所示之時間、地點，連續販賣如該附
表壹所示金額之第一級毒品海洛因予附表壹所示之購買毒品者，
合計所得為五萬六千五百元。另於原判決附表貳所示之時間、地
點，連續販賣如該附表貳所示金額之第二級毒品安非他命予購買
毒品者，合計所得七千五百元。甲○○、乙○○、黃義弦、劉泓
杰復均明知安非他命業經行政院衛生署公告列入禁藥管理，屬禁
藥之一種，竟基於無償轉讓禁藥安非他命之概括犯意聯絡，於販
賣第一級毒品海洛因予徐詠竣之同時，附贈而連續轉讓數量均不
及十公克、約可供施用一至二次之禁藥安非他命予徐詠竣十次，
經警查獲等情。因而撤銷第一審科刑判決，改判依想像競合犯關
係，從一重論處上訴人等共同連續販賣第一級毒品罪刑，及共同
連續販賣第二級毒品罪刑，固非無見。
惟查：(一)、按已受請求之事項未予判決，其判決當然為違背法令
，刑事訴訟法第三百七十九條第十二款定有明文。依起訴書之記
載，檢察官尚起訴上訴人二人於九十四年四月某日起至同年九月
二十八日止，連續販賣海洛因、安非他命予年籍不詳綽號「阿呆
」、「阿華」、「阿彬」、「家園」、「阿進」之成年男子，每
次交易金額為一千元至數千元，交易地點在彰化縣各地等情。原
審就此部分並未審理判決，自有已受請求之事項未予判決之違法
。(二)、按採為判決基礎之證據資料，必須經過調查程序，以顯出
於審判庭者，始與直接審理主義相符，否則其所踐行之訴訟程序
，即屬違背法令。原判決採取證人陳明宏、徐詠竣、張珈賓、陳
裕昌等人於警、偵訊之供述，為論處上訴人等之犯罪證據。但依
原審審判筆錄之記載，前揭證據資料並未於審判期日進行調查程
序，有原審審判筆錄可按，其所進行之訴訟程序自屬違法。上訴
意旨均執以指摘原判決不當，非無理由，應認原判決有發回更審
之原因。原判決不另為無罪諭知部分，因與發回部分有審判不可
分關係，應併予發回，附此敘明。
據上論結，應依刑事訴訟法第三百九十七條、第四百零一條，判
決如主文。
中    華    民    國  九十五  年   十一   月    八    日
                      最高法院刑事第十庭
                          審判長法官  洪  清  江
                                法官  石  木  欽
                                法官  李  伯  道
                                法官  林  勤  純
                                法官  陳  晴  教
      本件正本證明與原本無異
                                      書  記  官
中    華    民    國  九十五  年   十一   月   十三   日
                                                      j


司法院資訊處製作；財團法人民間司法改革基金會備份。
